臺灣高雄地方法院刑事判決　　　　　　　　　　　　九十三年度簡上字第六三五號
　　上　訴　人　臺灣高雄地方法院檢察署檢察官
　　上　訴　人
　　即　被　告　丙○○
右列上訴人因被告家庭暴力罪之傷害案件，不服臺灣高雄地方法院高雄簡易庭中華民
國九十三年八月二十四日九十三年度簡字第三七○二號第一審簡易判決（聲請簡易判
決處刑案號：九十三年度偵字第一○八三○號、第九六一八號），提起上訴，本院管
轄之第二審合議庭判決如左：
    主  文
上訴駁回。
    事  實
一、丙○○曾於民國（下同）八十三年間因違反麻醉藥品管理條例案件、肅清煙毒條
    例案件，分別經法院判處有期徒刑六月、三年確定，上開二罪經定應執行刑為有
    期徒刑三年五月確定，於八十五年四月十八日縮短刑期假釋出監，於八十八年間
    撤銷假釋執行殘刑二年七日，甫於八十九年十二月二十一日縮短刑期執行完畢。
    乃丙○○與丁○○係夫妻關係，二人係家庭暴力防治法第三條第一款所定配偶關
    係之家庭成員。丙○○因懷疑丁○○與他名男子來往而與之發生爭執，竟基於傷
    害人身體之概括犯意，先於九十三年三月十九日下午六時許，在高雄市○○區○○路一二七巷二弄七號四樓之三丁○○之娘家住處，徒手毆打丁○○右側臉頰、
    手臂、大腿等處，並持房間內之吊衣桿毆打丁○○右大腿處，致丁○○受有頭部
    創傷併臉部血腫、兩側手臂和右大腿血腫之傷害。又丙○○為阻止丁○○與其他
    男人交往，乃於同年三月二十一日下午，將丁○○帶回其位在台南縣柳營鄉神農
    村果毅後三五五號之三住處，於同日晚上十一、十二時許，因丙○○質問丁○○
    交友情形，丁○○未予回應，丙○○遂再次以手毆打丁○○，致丁○○受有頭部
    創傷併顏部多處瘀傷腦震盪之傷害，嗣於同年月二十三日凌晨，因警察據報前往
    丙○○上開臺南住處，始將丁○○帶離上址。丙○○又於同年四月三十日下午四
    時二十分許，藉欲交付健保卡與丁○○之機會，前往丁○○位於高雄市楠梓加工
    區○○○路十二之二號華泰電子公司工作處所，利用丁○○前往機車停放處欲騎
    機車離開公司之際，上前與丁○○發生拉扯，丁○○見狀跑步離開，丙○○即自
後追逐丁○○，並在華泰電子公司鄰近之愛光塑膠股份有限公司（下稱愛光公司
    ）前追上丁○○，即以雙拳交替毆打丁○○頭部數下，經目擊之甲○○上前制止
    ，丙○○仍不聽勸，於掙脫甲○○後繼續毆打丁○○，嗣因甲○○自後環抱住丙○○，並請丁○○到愛光公司內躲避始罷手，致丁○○受有頭部外傷之傷害，嗣
    經丁○○報警後，為警於同日下午四時四十分許，在高雄市楠梓加工區第三出入
    口前查獲丙○○。
二、案經丁○○訴由高雄市政府警察局楠梓分局報告臺灣高雄地方法院檢察署檢察官
    偵查後，聲請以簡易判決處刑。
    理  由
一、訊據上訴人即被告丙○○雖坦承於九十三年三月十九日下午六時許，在高雄市○○區○○路一二七巷二弄七號四樓之三住處毆打告訴人丁○○之事實，惟矢口否
    認有於同年三月二十一日、四月三十日傷害告訴人之犯行，辯稱：伊未於同年三
    月二十一日毆打告訴人，告訴人提出之同年三月二十三日診斷證明書，係同年三
    月十九日毆打所致；又同年四月三十日伊僅抱住告訴人並發生拉扯，未毆打告訴
    人云云。經查：
（一）被告於九十三年三月十九日下午六時許，在高雄市○○區○○路一二七巷二弄
      七號四樓之三住處，毆打告訴人，並致告訴人成傷一情，業據告訴人於本院審
      理時指訴綦詳在卷，並有健仁醫院診斷證明書一紙附卷可稽，堪認被告於本院
      審理時關於此部分之自白與事實相符。
（二）被告於同年三月二十一日毆打告訴人一節，已據告訴人於本院審理時具結證稱
      ：三月二十一日被告帶伊回柳營住處，被告在房間用手打伊頭部、臉部，當時
      是晚上睡覺時間，被告半夜喝了酒，將伊叫醒，二人先發生爭吵，被告又提起
      伊在外面認識其他男人，伊不回答，被告就動手打伊。因被告帶伊回柳營住處
      的目的，就是不讓伊上班、回娘家，且毆打後不讓伊離開，所以並未馬上去驗
      傷。一、二天後，警察說有人報案而前來，警察看到伊臉上的傷，問伊是否還
      要待在那裡，伊說不要，警察便帶伊離開，回高雄後伊母親帶伊去掛急診驗傷
      ，即二十三日出具的驗傷單等語在卷，經核告訴人指訴遭毆打之部位與健仁醫
      院同年三月二十三日診斷證明書上所載「頭部創傷併顏部多處瘀傷腦震盪」之
      傷勢大致相符，參以被告於本院審理時亦供稱係為斷絕告訴人不當男女關係始
      將告訴人帶回前揭柳營住處，且於同年三月二十一日晚上確有飲酒一情，則被
      告既在前一、二天甫因此事毆打告訴人，其在飲酒後心思浮動之際，為挽回婚
      姻再度質問告訴人與其他男人交友情形，合於常情，且告訴人於同年三月十九
      日遭被告毆打成傷部分，既已前往醫院看診並取得診斷證明書，告訴人即無就
      同一傷勢再次取得診斷證明書之必要。從而，告訴人指稱被告飲酒後將伊叫醒
      質問伊與其他男人交往一事，因伊拒絕回答而遭被告毆打成傷，顯與常情無悖
      而堪以採信。
（三）被告於同年四月三十日傷害告訴人一情，亦據告訴人於本院審理時結證稱：同
      年四月三十日當天，因為小孩生病，健保卡在被告身上，被告就送到伊工作地
      點。被告要將健保卡給伊之際，伸手要抱伊，遭伊推開。推開後伊往公司裡面
      跑，被告把健保卡往旁邊丟便騎機車離開，伊就去撿起健保卡，從公司另一個
      門要離開公司。被告看到伊在牽機車，就靠過來，與伊正面拉扯，伊跑到楠梓
      電子門口打手機要報警，被告又一路追過來，從後面拉住伊頭髮，開始用拳頭
      搥伊頭部，不清楚打了幾下。伊跑經過愛光公司門口前有一群人，伊就喊救命
      ，那群人就追出來，把被告跟伊架開。愛光公司員工叫伊先躲進他們公司，並
      且看著被告牽車離開並等警察來等情，經核與證人甲○○於本院審理時具結證
      稱：當時伊在愛光公司的通道。被告一直用手勾住丁○○脖子，想要抱丁○○
      ，嘴裡說跟他回去，丁○○一直掙脫，當時伊與他們距離大約二十多公尺，伊
      原先認為他們是男女朋友吵架，不以為意，後來聽到女生慘叫，伊回頭時發現
      被告用左右拳頭搥打丁○○頭部、頸部。起先是正面打，後來丁○○閃躲，被
      告就在她背面打，後來丁○○被打到癱軟坐在地上，沒有倒下，頭部沒有撞到
      地面，伊一看到被告打丁○○時就衝過去把被告推開，勸被告有事好好談，被
      告一直罵三字經。已不記得被告身上有無酒味。伊架開他們後，丁○○坐在地
      上，伊稍微拉住被告的手，被告掙脫後，又衝過去再毆打丁○○三、四下，伊
      從被告後面抱住他，叫丁○○躲到愛光公司裡面，等到他們之間有一段距離之
      後，伊才放開被告。被告第二次打丁○○時，背對著伊。但被告的手高舉，搥
      打動作很大，左右手交替，所以有看清楚。後來被告一邊走一邊罵，往華泰公
      司方向走，因丁○○打手機報警後，丁○○說不出話來，所以由伊與警察對話
      ，請警察來處理等語大致相符，且核與健仁醫院同年四月三十日診斷證明書上
      所載「頭部外傷」相吻合。
二、綜上（二）、（三）所論，被告辯稱同年三月二十一日、四月三十日未毆打告訴
    人云云，顯係卸責之詞，不足採信。本件事證明確，被告傷害犯行堪以認定，應
    依法論科。
三、按家庭暴力者，謂家庭成員間實施身體或精神上不法侵害之行為；又家庭暴力罪
    者，謂家庭成員間故意實施家庭暴力行為而成立其他法律所規定之犯罪，家庭暴
    力防治法第二條第一項、第二項著有明文。被告與告訴人為夫妻，係家庭暴力防
    治法第三條第一款所定配偶關係之家庭成員，故核被告所為，係犯刑法第二百七
    十七條第一項之傷害罪，其上開犯行同時亦屬家庭暴力防治法第二條第二項之家
    庭暴力罪，惟因家庭暴力防治法之上開條文並無罰則規定，是以此部分犯行應僅
    依刑法傷害罪之規定予以論罪科刑，附此敘明。被告所為數行為，時間緊接，所
    犯罪名相同，顯係出於概括之犯意為之，為連續犯，爰依刑法第五十六條之規定
    以一罪論，並加重其刑。又被告曾於八十三年間因違反麻醉藥品管理條例案件、
    肅清煙毒條例案件案件，分別經法院判處有期徒刑六月、三年確定，上開二罪經
    定應執行有期徒刑三年五月確定，於八十五年四月十八日縮短刑期假釋出監，於
    八十八年間撤銷假釋執行殘刑二年七日，並於八十九年十二月二十一日縮短刑期
    執行完畢，有臺灣高雄地方法院檢察署刑案資料查註紀錄表及臺灣高等法院被告
    全國前案紀錄表附卷可稽，其五年內再犯本件有期徒刑以上之罪，為累犯，應依
    刑法第四十七條規定加重其刑，並遞加之。被告持以毆打告訴人之吊衣桿係在告
    訴人娘家住處之房間內取得，已據被告供稱在卷，並無積極證據證明係被告所有
    ，且未據扣案，爰不為沒收之宣告，附此敘明。原審依刑法第二百七十七條第一
    項、第五十六條、第四十七條、第四十一條第一項前段，罰金罰鍰提高標準條例
    第一條前段、第二條，審酌被告犯罪之動機、目的、手段尚非殘忍，告訴人所受
    傷害之情形尚非重大，犯罪後態度等一切情狀，在法定刑以內依據個案情節量處
    拘役六十五日，其認事用法均無不當，量刑亦稱妥適。上訴人即臺灣高雄地方法
    院檢察署檢察官循告訴人之請求以原審量刑過輕為由提起上訴；被告則執前詞，
    否認九十三年三月二十一日及同年四月三十日之傷害犯行，據以上訴，指摘原判
    決不當，均無理由，應予駁回。
據上論斷，依刑事訴訟法第四百五十五條之一第三項、第三百六十八條，判決如主文
。
本案經檢察官乙○○到庭執行職務
中      華      民      國    九十三    年     十一     月    二十三    日
                                    臺灣高雄地方法院刑事第九法庭
                                        審判長法  官    李璧君
                                              法  官    陳筱蓉
                                              法  官    黃惠玲
右正本證明與原本無異。
不得上訴。
                                              書記官    林秀珍
中    華    民    國      九十三      年     十一     月     二十三     日
附錄法條：
刑法第二百七十七條條第一項
傷害人之身體或健康者，處三年以下有期徒刑、拘役或一千元以罰金。
